【裁判字號】    97,抗,264
【裁判日期】    970328
【裁判案由】    聲請撤銷緩刑
【裁判全文】
臺灣高等法院刑事裁定                   97年度抗字第264號
抗  告  人  臺灣宜蘭地方法院檢察署檢察官
受  刑  人  甲○○
上列抗告人因聲請撤銷緩刑案件，不服臺灣宜蘭地方法院中華民
國97年2月21日裁定（97年度撤緩字第5號），提起抗告，本院裁
定如下：
    主  文
抗告駁回。
    理  由
一、本件抗告意旨略以：
（一）本條（按指刑法第75條之1）之立法理由如下，其要旨在
      於「列為應撤銷緩刑之事由，除有特殊例外情形外，符合
      要件者，原則上應撤銷」「而特殊例外情形，採用裁量撤
      銷主義，賦與法院撒銷與否之權限，特於第一項規定實質
      要件為：足認原宣告之緩刑難收其預期效果，而有執行刑
      罰之必要，供作審認之標準」。換言之，「原則撤銷」、
      「例外不撤銷」之從嚴審核為標準。現行關於緩刑前或緩
      刑期間故意犯他罪，而在緩刑期內受得易科罰金之有期徒
      刑之宣告者，列為應撤銷緩刑之事由，因認過於嚴苛，而
      排除第75條應撤銷緩刑之事由，移列至得撤銷緩刑事由，
      俾使法官依被告再犯情節，而裁量是否撤銷先前緩刑之宣
      告，其次，如有前開事由，但判決宣告拘役、罰金時，可
      見行為人仍未見悔悟，有列為得撤銷緩刑之事由，以資彈
      性適用，爰於第1項第1款、第2款增訂之。
（二）按不撤銷緩刑之特殊例外情形（採用裁量撤銷主義，賦與
      法院撤銷與否之權限），其實質要件為：足認原宣告之緩
      刑難收其預期效果，而有執行刑罰之必要，要與「受刑人
      所犯之罪名與侵犯法意是否不同」「良心所受之苛責」，
      並無關聯。
（三）甲案於民國（下同）96年1月2日確定緩刑後，受刑人甲○
      ○於乙案中仍矢口否認犯行，顯見其未能徹底悔悟自新之
      表徵（行為人仍未見悔悟），揆諸上開立法理由，本件應
      撤銷受刑人甲案之緩刑云云。
二、按刑法第75條之1規定：「受緩刑之宣告而有下列情形之一
    ，足認原宣告之緩刑難收其預期效果，而有執行刑罰之必要
    者，得撤銷其宣告：一、緩刑前因故意犯他罪，而在緩刑期
    內受得易科罰金之有期徒刑、拘役或罰金之宣告確定者。二
    、緩刑期內因故意犯他罪，而在緩刑期內受得易科罰金之有
    期徒刑、拘役或罰金之宣告確定者」。考其立法意旨略以：
    關於緩刑之撤銷，現行法第75條第1項固已設有2款應撤銷之
    原因；至得撤銷緩刑之原因，則僅於保安處分章內第93條第
    3項與撤銷假釋合併加以規定，體例上不相連貫，實用上亦
    欠彈性，爰參酌德國及奧地利現行立法例增訂得撤銷緩刑之
    原因。又緩刑期內，因過失犯罪其情節較重，受有期徒刑之
    宣告確定者，乃係未能徹底悔悟自新之表徵，足見其人一再
    危害社會，均有由法院斟酌決定撤銷緩刑之必要，爰於刑法
    第75條之1增列為第3款得撤銷緩刑之事由。再刑法第75條之
    1 之規定係採用裁量撤銷主義，賦與法院撤銷與否之權限，
    特於第1項規定實質要件為「足認原宣告之緩刑難收其預期
    效果，而有執行刑罰之必要」，供作審認之標準。準此，上
    揭「得」撤銷緩刑之情形，法官應依職權本於合目的性之裁
    量，妥適審酌被告所犯前後數罪間，關於法益侵害之性質、
    再犯之原因、違反法規範之情節是否重大、被告主觀犯意所
    顯現之惡性及其反社會性等情，是否已使前案原為促使惡性
    輕微之被告或偶發犯、初犯改過自新而宣告之緩刑，已難收
    其預期之效果，而確有執行刑罰之必要，此與刑法第75條第
    1 項所定2款要件，有一具備，即毋庸再行審酌其他情狀，
    應逕予撤銷緩刑之情形不同。
三、經查：受刑人甲○○前於95年9、10 月間犯竊盜案件，因業
    已賠償被害人之損失，並當庭向被害人道歉，犯後態度良好
    ，經原法院於95年12月7日以95年易字第409號判決判處拘役
    110日，緩刑3年，並於96年1月2日確定（下稱甲案）。其於
    緩刑前即95年10月間，因提供帳戶供詐騙集團使用而另犯幫
    助詐欺取財罪，在上開緩刑期內，經同院於96年8月31日以
    96年度宜簡字第252號判決判處有期徒刑4月，減為有期徒刑
    2月，並於96年9月24日判決確定（下稱乙案），此有前開判
    決及本院被告前案紀錄表在卷可參。其先後為竊盜及幫助詐
    欺取財之犯行均屬財產性犯罪，然2案均非屬重大刑案，法
    益侵害之程度尚屬有限，且犯罪行為模式不同、正犯與幫助
    犯之參與程度亦有別，難據以推論原宣告之緩刑已難收預期
    效果。況2案之犯罪時間均在95年9、10月間，就時間先後而
    言，亦難認受刑人發生在前之幫助詐欺行為對諭知在後之緩
    刑宣告生何難收預期效果之情形，況受刑人於上開緩刑宣告
    後，迄今已逾1年之時間並未有何違法行為。又抗告人並未
    釋明甲案之緩刑宣告確有難收其預期效果之具體事實，而有
    執行刑罰之必要。是原法院因而駁回檢察官撤銷緩刑之聲請
    ，即無違誤。檢察官抗告意旨雖謂，受刑人於乙案中，仍否
    認犯行云云，惟被告本無自證己罪之義務，且抗告意旨仍未
    具體指明受刑人所犯甲案之緩刑宣告確有難收預期效果，而
    有執行刑罰之必要。是本件抗告，為無理由，應予駁回。
四、據上論結，應依刑事訴訟法第412條，裁定如主文。
中    華    民    國    97    年    3     月    28    日
                  刑事第十八庭  審判長法  官  吳鴻章
                                      法  官  周政達
                                      法  官  陳健順
以上正本證明與原本無異。
不得再抗告。
                                      書記官  魏淑娟
中    華    民    國    97    年    3     月    28    日


司法院資訊處製作；財團法人民間司法改革基金會備份。
